臺灣臺北地方法院刑事判決　　　　　　　 95年度易字第994號
公　訴　人　臺灣臺北地方法院檢察署檢察官
被　　　告　甲○○
上列被告因電子遊戲場業管理條例等案件，經檢察官聲請簡易判
決處刑（95年度偵字第5245號），本院認不宜以簡易判決處刑（
95年度簡字第1232號），改依通常程序審理，本院判決如下：
    主  文
甲○○共同違反未依電子遊戲場業管理條例規定，辦理營利事業
登記者，不得經營電子遊戲場業之規定，處拘役參拾日，如易科
罰金，以銀元參佰元即新台幣玖佰元折算壹日。
扣案賭博性電玩機臺「金銀豹第三代」（含ＩＣ板壹枚）壹台、
機具內賭資新臺幣貳仟壹佰壹拾元均沒收。
    事  實
一、甲○○明知未依電子遊戲場業管理條例規定辦理營利事業登
　　記者，不得經營電子遊戲場業，且經營電子遊戲場業，亦不
　　得藉在公眾得出入之場所與人賭博財物之行為，竟與年籍姓
　　名均不詳之成年男子，共同基於經營電子遊戲場業及在公眾
    得出入場所與他人賭博財物之概括犯意聯絡，自民國九十四
    年十二月下旬起，至九十五年二月中旬止，在臺北縣烏來鄉
    ○○村○○路八十二巷三十五號住處之公眾得出入場所，設
    置賭博性電玩機臺屬「小瑪莉」性質之「金銀豹第三代」電
    動賭博機具一台，供不特定人投入新台幣（下同）十元硬幣
    一枚後，由客人依照該機台之圖案標示如蘋果、７７７、Ｂ
    ＡＲ等押注，如押中可自上開賭博機具退幣口取得贏取之現
    金，如未選中相同圖樣，則押注人投注之金額為賭博機具所
    沒收，以此不確定之或然率決定財物之得失，在公眾得出入
    之場所連續與他人賭博財物多次，並經營電子遊戲場業。嗣
    於九十五年二月二十三日上午十一時許，為警查獲，並扣得
    上開電動賭博機具「金銀豹第三代」（含ＩＣ板一枚）一台
    及機具內賭資二千一百十元。
二、案經臺北縣警察局新店分局移送臺灣臺北地方法院檢察署檢
    察官偵查後聲請簡易判決處刑，本院認不宜以簡易判決處刑
    ，改依通常程序審理。
    理  由
一、訊據被告甲○○固不否認於上開時地，在其住所，為警扣得
    金錢豹第三代一台（內有現金二千一百十元）一事，惟辯稱
    ：該機台已經壞掉，而且該處是住所，並不是任何人可自由
    進出云云。
二、經查：
    (1)被告甲○○於警詢時供稱：該機台是九十四年十二月底左
      右開始擺設，該址為我住家，樓下擺設撞球桌供人把玩，
      『附近熟人均可來』，小瑪莉是桃園業者寄放每星期來收
      款，是客人自己投幣一次十元，按照機台賠率與機台對賭
      ，經清點後機台內有二千一百十元，查獲時機台有插電，
      但營幕燈號壞掉等語（詳偵卷第九頁），按電動機具擺設
      地雖為被告住所一樓，惟被告自陳其住家一樓擺設撞球桌
      供人把玩，附近熟人均可來等語，且查獲員警王建榮於本
      院結證稱：被告住家沒有電鈴，沒有大門，只有落地門，
      也不會鎖門，也沒有圍牆等語，顯見被告住家有對與被告
      相識之人士開放，則被告住家進出人數隨時可以增加、減
      少，實際上不啻為「公眾得出入之場所」，且觀查獲現場
      所照照片顯示，撞球桌與金錢豹同時擺放於客廳，而進入
      被告客廳之落地門，處於開放狀態，此有現場照片附卷可
      證（詳偵卷第二五頁），堪認金錢豹擺放位置處於「公眾
      得出入之場所」無疑，是被告辯稱：此單純為住家一詞，
      委不可採，另證人乙○○雖證稱：雖處撞球桌，僅被告的
      友人可以來玩云云，惟證人乙○○亦證稱：很少去該處，
      所以證人乙○○就該處使用狀況並不清楚，尚難以證人乙
      ○○的經驗，即認定該處並非公眾得出入之場所。
    (2)再被告另稱：查獲時扣案金銀豹已經壞掉云云，惟被告於
      警詢時供稱：該機台是九十四年十二月底開始擺設，寄放
      者每星期會來收款等語（詳偵卷第九頁），另於本院準備
      程序時供稱：警察查獲時就故障了，在故障之前有一小段
      時間可以使用等語（詳本院卷一第三八頁），顯見該機具
      ，並非自始即壞掉不能使用，而係使用一段時間後才壞掉
      ，依被告於警詢供所供稱：業者每星期會來收款一次及查
      獲時該機具內還有現金二千餘元等情判斷，該機具至少於
      九十五年二月二十三日被查獲前一個星期即九十五年二月
      中旬間尚能使用甚明，從而被告不能以被查獲時機具壞掉
      而免其刑責。
    (3)另扣案金銀豹第三代屬於「小瑪莉」類施戲機具，均評鑑
      為娛樂類電子遊戲機，僅得於「限制級」電子遊戲場設置
      營業，此有經濟部商業司函附卷可證（詳本院卷一第十六
      頁），從而被告擺設之金銀豹確屬電子遊戲機具，應受電
      子遊戲場業管理條例之規範甚明，並有扣押物品目錄表及
      現場照片附卷可證（詳偵卷第二一頁、第二五至二六頁）
      ，且有電動賭博機具「小瑪莉」一台（含ＩＣ板一枚）及
      機具內現金二千一百十元扣案為憑，本案罪證明確，被告
      犯行堪以認定。
二、按電子遊戲場業管理條例第十條第一項前段規定：「經營電
    子遊戲場業，應依公司法或商業登記法辦理公司或商業登記
    」，第十五條規定：「未依本條例規定辦理營利事業登記者
    ，不得經營電子遊戲場業」，第二十二條規定：「違反第十
    五條規定者，處行為人一年以下有期徒刑、拘役或科或併科
    新臺幣五十萬元以上二百五十萬元以下罰金。」，又同條例
    第四條第二項規定，電子遊戲機不得有賭博或妨害風化之設
    計及裝置，考其立法意旨，係為將電子遊戲場業納入行政機
    關之有效管理，以維護社會安寧、善良風俗、保障公共安全
    及國民身心健康。苟有違反該禁止規定，即應依刑法賭博或
    妨害風化罪章相關刑責予以追訴處罰，並非謂電子遊戲機如
    有賭博或妨害風化之設計及裝置者，即無電子遊戲場業管理
    條例相關規定之適用。質言之，商業或個人，倘以營利意思
    ，未經依該條例相關規定辦理營利事業登記，擅自架設（設
    置）具有賭博或妨害風化之設計及裝置之電子遊戲機，供不
    特定之人遊藝者，即該當同條例第二十二條之犯罪構成要件
    。又所謂電子遊戲場「業」，指「業務」而言，刑法上所謂
    業務，係以事實上執行業務者為標準，指以反覆同種類之行
    為為目的之社會的活動而言；執行此項業務，縱令欠缺形式
    上之條件，仍無礙於業務之性質，因此不論該事業是否「專
    營」電子遊戲場業，亦不問經營是否需達「一定之規模」，
    即使於原本所營事業外，兼營電子遊戲場業，或所經營之電
    子遊戲場不具相當之規模，亦無礙於電子遊戲場業管理條例
    相關規定之適用（最高法院九十年台非字第二七六號判例意
    旨可照）。易言之，未依電子遊戲場業管理條例規定辦理營
    利事業登記，而擺放賭博性電玩經營電子遊戲場業者，仍有
    電子遊戲場業管理條例第二十二條處罰規定之適用，且經營
    電子遊戲場業，僅需有反覆同種類之行為為目的之社會的活
    動即為已足，至於其經營是否為「專營」、「達一定之規模
    」，皆非所論。是核被告甲○○所為，係犯刑法第二百六十
    六條第一項前段公眾得出入之場所賭博財物罪及違反電子遊
    戲場業管理條例第十五條之規定，應依同條例第二十二條規
    定論處。被告甲○○與該年籍姓名均不詳綽號之成年男子之
    間，有犯意聯絡及行為分擔，應論以共同正犯。
三、查被告行為後，九十四年一月七日修正公布之刑法，自九十
    五年七月一日施行，修正後之刑法刪除第五十五條關於牽連
    犯及第五十六條關於連續犯之規定，本件被告所犯多次賭博
    犯行及違反電子遊戲業罪與連續賭博罪間，具有連續犯及牽
    連犯之關係，依修正前即行為時之規定，應從一重之違反電
    子遊戲業罪罪處斷，而修正後之刑法既已刪除牽連犯、連續
    犯之規定，則所犯上述各罪應依數罪併罰之規定分論併罰。
    比較新舊法之規定，修正後之規定並非較有利於被告，依刑
    法第二條第一項前段之規定，應適用行為時之法律有利被告
    。故被告甲○○先後多次賭博行為，時間緊接，所犯係構成
    要件相同之罪名，顯係基於概括犯意反覆為之，應依修正前
    刑法第五十六條連續犯之規定，論以一賭博罪，並加重其刑
    。被告所犯上開刑法第二百六十六條第一項前段、電子遊戲
    場業管理條例第二十二條二罪間，有手段、目的之牽連關係
    ，應依修正前刑法第五十五條牽連犯之規定，從一重之電子
    遊戲場業管理條例第二十二條規定處斷。爰審酌被告僅擺設
    一台、擺設時間非長即為警查獲、未坦承犯行等一切情狀，
    量處如主文之刑，又依被告行為時之刑法第四十一條第一項
    前段規定：「犯最重本刑為五年以下有期徒刑以下之刑之罪
    ，而受六個月以下有期徒刑或拘役之宣告，因身體、教育、
    職業、家庭之關係或其他正當事由，執行顯有困難者，得以
    一元以上三元以下折算一日，易科罰金。」；斯時易科罰金
    之折算標準，依修正前罰金罰鍰提高標準條例第二條前段（
    現已刪除）規定，就其原定數額提高為一百倍折算一日，則
    本件被告行為時之易科罰金折算標準，應以銀元一百元至三
    百元折算一日，依現行法規所定貨幣單位折算新臺幣條例應
    以新臺幣三百元至九百元折算為一日。惟修正後刑法第四十
    一條第一項前段規定：「犯最重本刑為五年以下有期徒刑以
    下之刑之罪，而受六個月以下有期徒刑或拘役之宣告者，得
    以新臺幣一千元、二千元或三千元折算一日，易科罰金。」
    ，比較修正前後之易科罰金折算標準，以修正前之規定較有
    利於被告，依修正後刑法第二條第一項前段，應適用修正前
    刑法第四十一條第一項前段規定，定其折算標準。扣案之電
    動賭博機具「金銀豹第三代」一台（含ＩＣ板一枚）及賭資
    二千一百十元，分係當場賭博之器具與在賭檯之財物，併依
    刑法第二百六十六條第二項宣告沒收。
據上論斷，應依刑事訴訟法第四百五十二條、第二百九十九條第
一項前段，電子遊戲場業管理條例第二十二條，修正後刑法第十
一條前段、第二條第一項前段、修正前刑法第二十八條、第五十
六條、刑法第二百六十六條第一項前段、第二項、修正前刑法第
五十五條、第四十一條第一項前段，罰金罰鍰提高標準條例第一
條前段、修正前罰金罰鍰提高標準條例第二條，現行法規所定貨
幣單位折算新台幣條例第二條判決如主文。
本案經檢察官侯靜雯到庭執行職務。
中　　華　　民　　國　　96　　年　 　2　　月　　16　　日
　　　　　　　　　刑事第四庭  審判長法　官　劉慧芬
                                    法　官　郭惠玲
                                    法  官　黎惠萍
上正本證明與原本無異。
如不服本判決，應於判決送達後10日內向本院提出上訴狀 (應抄
附繕本)。
                                    書記官　楊志純
中　　華　　民　　國　　96　　年　　2 　　月　　16　　日
